【裁判字號】    90,上易,1308
【裁判日期】    900730
【裁判案由】    竊盜
【裁判全文】
臺灣高等法院高雄分院刑事判決                    九十年度上易字第一三八號
    上  訴  人  台灣高雄地方法院檢察署檢察官
    被      告
右上訴人因被告竊盜案件，不服台灣高雄地方法院八十九年度易字第四八九一號中華
民國九十年六月十四日第一審判決（起訴案號：台灣高雄地方法院檢察署八十九年度
偵字第一六八０五號），提起上訴，本院判決如左：
    主  文
原判決撤銷，發回台灣高雄地方法院。
    理  由
一、公訴意旨係以：被告係瘖啞人，意圖不法之所有，於民國八十九年七月二十六日
    六時許，在高雄縣路竹鄉○○村○○路二七六巷五十九號，竊取鄭正泰所有之魔
    術方塊遊戲機一台，被告犯刑法第三百二十條第一項之竊盜罪嫌等情。
二、原判決意旨略以，（一）起訴之程式違背規定者，應諭知不受理之判決，並得不
    經言詞辯論為之，刑事訴訟法第三百零三條第二款、第三百零七條分別定有明文
    。次按起訴書，應記載被告之姓名、性別、年齡、籍貫、職業、住所或居所或其
    他足資辨別之特徵，同法第二百六十四條第二項第一款亦有明文。（二）本件起
    訴書並未記載被告之姓名、年齡、籍貫、職業、住所或居所等事項，僅附被告照
    片一張，至卷內雖有被告指紋紀錄，然經送內政部警政署刑事警察局比對結果，
    並無相符之指紋資料而無法查明被告身分，此有高雄縣警察局湖內分局八十九年
    九月二十五日湖警刑字第０七二六號函、九十年二月五日湖警刑字第五００號函
    各一份在卷可稽；又被告雖於八十九年七月二十六日經送高雄縣社會局安置於高
    雄縣遊民收容中心，然於八十九年八月六日、九十年一月十二日二度逃離該中心
    ，現已不知去向等情，此經受責付人即警員高進登到庭陳述甚詳（九十年二月十
    五日訊問筆錄），並有刑案電話查詢登記表一份在卷可參；台灣高雄地方法院以
    八十九年十一月二十二日高貴刑大（八九）易四八九一字第四九一四六號函通知
    公訴人補正被告之姓名、年籍資料，有函稿一份附卷可參，公訴人迄未能補正上
    開資料，是本件被告之姓名、年齡、籍貫、職業、住所或居所等資料均屬不明，
    無從傳喚、拘提或通緝，而難以進行審判程序，依刑事訴訟法第三百零三條第二
    款、第三百零七條，不經言詞辯論，逕為判決諭知不受理。
三、刑事訴訟法第二百六十四條第二項第一款之規定，旨在辨識及確定犯罪之主體，
    表明被告為何人，藉資辨別所起訴之犯罪主體，而避免與他人相混不清，亦即係
    為特定刑罰權之對象之用，其起訴之對象為被告其人，而非被告「姓名」。蓋「
    姓名」只是符號，縱與實際之姓名不符，亦不得謂其起訴不合程序。茲本件已列
    起訴之被告為起訴書上照片所顯示之人，復於卷宗內存有表示與他人絕不相混之
    指紋資料，雖未載明其姓名年籍，仍難謂起訴不合程式，法院縱查不出其人，依
    法亦應為實體之審判。原判決不察，諭知不受理之判決，尚有誤會，檢察官上訴
    意旨，執此指摘原判決不當，請求撤銷改判，為有理由，應由本院將原判決撤銷
    ，發回原審法院依法為實體之判決。
四、本件係對原審為不受理之判決上訴，第二審法院認其為有理由，而發回該案件之
    判決，依刑事訴訟法第三百七十二條，不經言詞辯論為之。
據上論結，應依刑事訴訟法第三百六十九條第一項但書、第三百七十二條，判決如主
文。
中    華    民    國      九十      年       七       月     三十     日
                              臺灣高等法院高雄分院刑事第六庭
                  審判長法官  陳啟造
                                        法官  范惠瑩
                                        法官  張意聰
右正本證明與原本無異。
不得上訴。
                                      書記官  劉金萍
中    華    民    國      九十      年       七       月    三十一    日
                                                                  Ｊ


司法院資訊處製作；財團法人民間司法改革基金會備份。
